【裁判字號】    95,易,133
【裁判日期】    950726
【裁判案由】    竊盜
【裁判全文】
臺灣花蓮地方法院刑事判決               95年度易字第133號
公  訴  人  臺灣花蓮地方法院檢察署檢察官
被      告  丁○○
            丙○○
            甲○○
上列被告因竊盜案件，經檢察官提起公訴（95年度偵字第664號
），本院判決如下：
    主  文
丁○○、丙○○共同竊盜，各處有期徒刑參月，如易科罰金，均
以銀元參佰元即新臺幣玖佰元折算壹日。緩刑貳年。
甲○○無罪。
    事  實
一、丁○○、丙○○明知乙○○所有放置於花蓮縣瑞穗鄉○○段
    1-54地號原住民保留地上（即省道台9線公路266.8公里北上
    車道旁農地）之40尺長貨櫃1只（內含浴缸1個、冷氣機 3台
    、電風扇2台等物），並非其2人所有之物，亦非他人棄置不
    用之物，無擅自處分之權利，竟基於意圖為自己不法所有之
    犯意聯絡，由丁○○於民國94年年初之某日，委託丙○○出
    面代為尋找願出價購買上開貨櫃之人，此間經由第3 人戊○○之介紹，不知情之甲○○乃同意以新臺幣（下同）3 萬8
    千元之代價買入，並隨即於94年4月29日下午4時許，由不知
    情之戊○○以其名義僱請不知情之吊車司機夏光龍、拖扳車
    司機方萬德，欲至上開農地上拖吊載運該40尺長貨櫃1只，
    斯時丁○○、丙○○2人均在現場，再次確認同意出賣該只
    貨櫃，並任由吊車及拖扳車司機夏光龍、方萬德連夜將之載
    運至甲○○所有位於花蓮縣壽豐鄉○○村 ○道台9 線公路
    230.5公里處附近農地上放置，進而共同竊取該40尺長貨櫃1
    只得逞，嗣經警方據報後循線於上開農地上查獲該只貨櫃，
    始知悉上情。
二、案經花蓮縣警察局鳳林分局報告臺灣花蓮地方法院檢察署檢
    察官偵查起訴。
    理  由
甲、被告丁○○、丙○○有罪部分
壹、證據能力有無之認定
一、按被告以外之人於審判外之言詞或書面陳述，除法律有規定
    者外，不得作為證據。又被告以外之人於審判外之陳述，經
    當事人於審判程序同意作為證據，法院審酌該言詞陳述或書
    面陳述作成時之情況，認為適當者，亦得為證據。當事人、
    代理人或辯護人於法院調查證據時，知有第159 條第1 項不
    得為證據之情形，而未於言詞辯論終結前聲明異議者，視為
    有前項之同意，刑事訴訟法第159條第1項及第159條之5分別
    定有明文。
二、查告訴人乙○○及證人戊○○、夏光龍、方萬德於警詢時之
    陳述，雖均不合刑事訴訟法第159條之2、第159條之3有關傳
    聞法則例外之要件，惟公訴人、被告丁○○、丙○○就前開
    被告以外之人於審判外陳述，均業於本院準備程序中表示同
    意作為證據，且迄未於本案言詞辯論終結前聲明異議，而本
    院審酌該等言詞或書面陳述作成之情況，核無違法取證及證
    明力明顯過低之瑕疵，亦認為以之作為證據為適當，故依諸
    上開規定，前揭告訴人乙○○及證人戊○○、夏光龍、方萬
    德，均具有證據能力。
貳、認定本案犯罪事實之證據及理由
一、上開事實，業據被告丁○○、丙○○於本院審理時供承不諱
    ，核與告訴人乙○○所指述財物失竊之情節大致相符，並經
    證人戊○○、夏光龍、方萬德於警詢時指證明確，此外復有
    贓物認領保管單1張、現場照片14張及現場位置圖1張等可資
    佐證，足認被告2人之自白與事實相符， 是以本件事證明確
    ，被告2人之犯行堪予認定，應依法論科。
二、核被告丁○○、丙○○所為，均係犯刑法第320條第1項之竊
    盜罪。其2人間就上開竊盜犯行，有犯意聯絡及行為分擔，
    為共同正犯（按被告2人於行為後，刑法第28 條有關共同正
    犯之規定，業於94年1月7日經立法院修正，並自95年7月1日
    施行，經比較新、舊法結果，新法並未較有利於被告，應依
    刑法第2條第1項前段，適用修正前之刑法第28條規定）。至
    公訴意旨雖認被告丁○○、 丙○○係 與被告甲○○共同為
    本件竊盜之犯行，應成立刑法第321條第1項第4款之結夥3人
    以上之加重竊盜罪，且被告2人所竊取之40尺長貨櫃1只內，
    亦包含之20馬力深水馬達1台、40馬力深水馬達1台、5 仟瓦
    發電機1台、3.2仟瓦發電機1台、割草機4 台、破碎機1台、
    空壓機1台、高壓噴霧機2台、鋁門窗12 扇、吊高機1台及切
    石機1台等物，惟查： 被告甲○○係出資買入該只貨櫃之人
    ，並不知被告丁○○、丙○○對該貨櫃並無所有權或處分權
    ，其與被告丁○○、丙○○應無竊盜之犯意聯絡（理由詳如
    後述），則本件參與竊盜之人僅為被告丁○○、丙○○，是
    其2人並不成立結夥3人以上之加重竊盜罪自明；又公訴人所
    指該貨櫃內之上開財物均未扣案，且警方循線於隔日上午查
    獲該只貨櫃之時，亦未發現有上開物品存在一情，有查獲現
    場照片數張附卷可參，是尚難僅憑告訴人乙○○之片面陳述
    ，即逕認確有其所指之上開物品放置於該貨櫃內一併遭竊之
    事實，此部分公訴意旨容有未洽，附此敘明。
三、爰審酌被告丁○○、丙○○2人未曾有受任何罪刑之宣告，
    素行良好，且於本件係為清理該貨櫃藉以取得變賣貨櫃之金
    錢，竟輕易將之無權處分予他人，險些造成被害人所有貨櫃
    遭私自變賣而無從追回之後果，復參酌被告犯罪之動機、手
    段，被害人於事發後已取回該只貨櫃，實際上所受之損害尚
    屬有限，以及被告2人 於本院審理時已坦承犯行，犯後態度
    尚佳等一切情狀，各量處如主所示之刑，並均諭知易科罰金
    之折算標準。又按行為後法律有變更者，適用行為時之法律
    。但行為後之法律有利於行為人者，適用最有利於行為人之
    法律，刑法第2條第1項定有明文。 查被告2人於行為後，刑
    法第41條（有關易科罰金折算標準、 數罪併罰逾6月得否易
    科罰金）業於94年1月7日經立法院修正通過，並自95年7月1
    日施行，經比較新舊法之結果，新修正刑法第41條，並未較
    有利於行為人，自應依刑法第2條第1項前段之規定，適用修
    正前之刑法第41條規定，諭知易科罰金之折算標準（最高法
    院95年5月23日刑事庭第8次決議第3點第2項參照）。
四、另按被告2人於行為後，刑法第74 條有關得宣告緩刑要件之
    規定，業於94年1月7日經立法院修正，並自95年7月1日施行
    ，而被告之犯行無論依新法或舊法，雖均符合緩刑宣告之要
    件，然因新法第74條第2 項規定得命行為人履行負擔，且同
    條第4項規定緩刑效力不 及於從刑及保安處分，而依舊法第
    74條規定行為人不須履行負擔，且緩刑效力可及於主刑及從
    刑，整體比較之下，應認新法第74條有關緩刑宣告之要件，
    較不利於行為人，則依新法第2條第1項前段，應適用行為時
    之舊刑法有關緩刑之規定（臺灣高等法院暨所屬法院因應新
    修正刑法施行法律問題座談會審查結論《第19號提案》參照
    ）。查被告2人前未曾受任何罪刑之宣告， 有臺灣高等法院
    被告前案紀錄表各1份在卷可稽，且其2人於犯罪後已深知悔
    悟，應係因一時失慮，而罹刑章，本院認其2 人經此偵審程
    序之進行及罪刑宣告，當知警惕而無再犯之虞，是所受宣告
    之刑，以暫不執行為適當，爰各併予宣告緩刑2 年，以勵自
    新。
乙、被告甲○○無罪部分
一、公訴意旨另以：被告甲○○與被告丁○○、丙○○明知告訴
    人乙○○所有放置於花蓮縣瑞穗鄉○○段1-54地號農地上（
    即省道台9線公路266.8公里北上車道邊農地）之40尺長貨櫃
    1只，並非其等所有之物，亦非他人棄置不用之物， 竟基於
    意圖為自己不法所有之犯意聯絡，經由不知情之戊○○僱用
    不知情之吊車司機夏光龍、拖扳車司機方萬德至上開農地上
    ，共同竊取告訴人乙○○所有置於該處之40尺長貨櫃1只（
    內有浴缸1個、冷氣機3台、電風扇2台、20馬力深水馬 達1
    台、40馬力深水馬達1台、5仟瓦發電機1台、3.2仟瓦發電機
    1台、割草機4台、破碎機1台、空壓機1台、高壓噴霧機2 台
    、鋁門窗12扇、吊高機1台及切石機1台等物），因認被告甲○○涉有刑法第321條第1項第4款之加重竊盜罪嫌云云。
二、按犯罪事實應依證據認定之，無證據不得認定犯罪事實；又
    不能證明被告犯罪者，應諭知被告無罪之判決，刑事訴訟法
    第154條第2項、第301條第1項分別定有明文。又事實之認定
    ，應憑證據，如未能發現相當證據，或證據不足以證明，自
    不能以推測或擬制之方法，為裁判基礎。再者，認定不利於
    被告之事實，須依積極證據，苟積極證據不足為不利於被告
    事實認定時，即應為有利於被告之認定，更不必有何有利之
    證據；而所謂「積極證據足以為不利被告事實之認定」係指
    據為訴訟上證明之全盤證據資料，在客觀上已達於通常一般
    之人均不致於有所懷疑，而得確信被告確曾犯罪之程度，若
    未達到此一程度，而有合理懷疑之存在時，即無從為有罪之
    認定，最高法院40年台上字第86號、30 年上字第816號及70
    年台上字第4986號判例可資參照。另按刑法上之竊盜罪，須
    意圖為自己或第3人不法之所有， 而取他人所有物，為其成
    立要件。
三、本件公訴人認被告甲○○涉有刑法加重竊盜之犯行，無非係
    以被告丙○○、丁○○於警詢時及偵查中之供述、告訴人乙○○、證人戊○○於警訊及偵查中之證詞、證人夏光龍、方
    萬德於警詢時之證詞、贓物認領保管單1張、現場圖1張及現
    場照片14張為證據。訊據被告甲○○固供承有於上開時地將
    該40尺長貨櫃1只拖吊至其所有農地上之事實， 惟堅決否認
    有何竊盜之犯行，辯稱：該只貨櫃係伊透過戊○○之介紹，
    以3萬8千元之代價向丙○○所購買，伊雖不知道係何人所有
    ，但既向丙○○所買，應係丙○○所有，伊有將價金交予丙○○等語。經查：被告所指其係經由第3人戊○○之介紹，
    向丙○○接洽買入該只貨櫃一節，除業據證人戊○○於警詢
    時證述明確之外，並經被告丙○○於警詢及偵審中一致供述
    屬實，且證人戊○○於本院審理時亦具結證稱：甲○○以為
    貨櫃是丙○○所有，因伊有帶甲○○去跟丙○○談，且伊也
    有跟甲○○提到貨櫃是丙○○所有，所以才帶他去找丙○○
    等語，足徵被告甲○○係認定該只貨櫃之所有人或有權處分
    之人欲出賣貨櫃，才經由戊○○之介紹，與被告丙○○接洽
    買賣該只貨櫃之事宜，並因出資購買而取得持有該只貨櫃，
    難認其主觀上有何不法所有之意圖；另參諸告訴人乙○○於
    警詢時證稱：伊不認識被告甲○○，伊前往查獲失竊貨櫃現
    場之時，被告甲○○在場稱該貨櫃係向他人購買，不同意伊
    將貨櫃吊走等語，由此可知被告甲○○並非明知該只貨櫃係
    告訴人乙○○所有，欲假藉買賣之名義加以竊取，且被告甲○○確實以為該只貨櫃係經由其所有人或有權處分之人出賣
    ，進而加以買受，否則被告甲○○於告訴人乙○○欲取回該
    只貨櫃之時，豈有自曝身分而當場加以阻止之理？準此，則
    被告上開所辯，顯非無據，堪值採信。至檢察官所提出之上
    開證據，至多僅能證明被告甲○○確有於起訴書所載之時地
    拖吊該只貨櫃至其所有農地上之事實，惟對於被告甲○○是
    否係基於為自己或第3人不法所有之意圖而為之， 並未進一
    步提出明確事證以實其說，本院依上開調查證據之結果，以
    及本諸罪疑惟輕之原則，尚無從獲得確切之心證認定被告甲○○有與被告被告丁○○、丙○○共同竊取該只貨櫃之犯行
    ，是被告甲○○之犯罪自屬不能證明，此部分應為無罪之諭
    知。
據上論斷，應依刑事訴訟法第299條第1項前段、第301條第1項，
刑法第2條第1項前段、第320條第1項、修正前刑法第28條、第41
條第1項前段、第74條第1款，修正前罰金罰鍰提高標準條例第2
條，現行法規所定貨幣單位折算新臺幣條例第2條， 刑法施行法
第1條之1，判決如主文。
本案經檢察官孫源志到庭執行職務。
中    華    民    國     95  年     7    月    26      日
                            台灣花蓮地方法院刑事第三庭
                                  審判長法  官  鄭培麗
                                        法  官  鄭光婷
                                        法  官  楊仲農
上列正本證明與原本無異。
如對本判決不服，應於送達後十日內，向本院提出上訴狀。（
應抄附繕本）
                                        書記官
中    華    民    國    95    年    7     月   27     日
附錄本判決論罪之法律條文：
中華民國刑法第320條
(普通竊盜罪、竊佔罪)
意圖為自己或第三人不法之所有，而竊取他人之動產者，為竊盜
罪，處五年以下有期徒刑、拘役或五百元以下罰金。
意圖為自己或第三人不法之利益，而竊佔他人之不動產者，依前
項之規定處斷。
前二項之未遂犯罰之。


司法院資訊處製作；財團法人民間司法改革基金會備份。
